【裁判字號】    96,易,253
【裁判日期】    970522
【裁判案由】    竊盜
【裁判全文】
臺灣臺東地方法院刑事判決               96年度易字第253號
公  訴  人  臺灣臺東地方法院檢察署檢察官
被      告  乙○○
            丁○○
上列被告等因竊盜案件，經檢察官聲請簡易判決處刑（96年度偵
字第667號），本院臺東簡易庭受理後（本院96年度東簡字第224
號），認不宜逕以簡易判決處刑，簽移本院改行通常程序審理，
判決如下：
    主  文
乙○○結夥三人以上竊盜，累犯，處有期徒刑肆月，如易科罰金
，以新臺幣壹仟元折算壹日，減為有期徒刑貳月，如易科罰金，
以新臺幣壹仟元折算壹日。
丁○○結夥三人以上竊盜，處有期徒刑伍月，如易科罰金，以新
臺幣壹仟元折算壹日，減為有期徒刑貳月又拾伍日，如易科罰金
，以新臺幣壹仟元折算壹日。
    事  實
一、乙○○前於民國94年間因公共危險案件，經本院以94年度東
    交簡字第182號判處有期徒刑3月，於95年5月7日縮短刑期執
    行完畢。詎猶不知悔改，與許明舜（已於96年1月11日死亡
    ；由臺灣臺東地方法院檢察署檢察官另為不起訴處分）、丁○○，及不知情之甲○○（乙○○之妻），於95年12月4日
    下午5時許，一起在臺東縣臺東市○○路○段145巷2號旁飲酒
    時，共同基於意圖為自己不法所有之犯意聯絡，見上址旁之
    空地有丙○○所有之挖土機車體下方之鐵板1塊（長135公分
    、寬93公分），經許明舜提議將該鐵板變賣充為酒錢，3人
    即趁丙○○不在之際，由乙○○與許明舜以翻滾之方式，將
    上開鐵板搬至乙○○騎乘之車號ZZO-713號機車腳踏板上，
    丁○○則在旁協助扶住機車，3人共同搬運完成而竊得該鐵
    板後，由乙○○騎乘前開機車附載丁○○，載運上開鐵板前
    往位於臺東市○○路○段756號之威聯資源回收場，欲變賣得
    利，為威聯資源回收場老闆蘇麗英拒絕，並報警處理，始查
    知上情。
二、案經臺東縣警察局臺東分局報告臺灣臺東地方法院檢察署檢
    察官偵查後聲請簡易判決處刑，本院受理後，認為不宜以簡
    易判決處刑，改依通常程序審理。
    理  由
壹、程序部分（證據能力部分）
    被告以外之人於審判外之陳述，雖不符刑事訴訟法第159 條
    之1至之4之規定，而經當事人於審判程序同意作為證據，法
    院審酌該言詞陳述或書面陳述作成時之情況，認為適當者，
    亦得為證據；當事人、代理人或辯護人於法院調查證據時，
    知有第159條第1項不得為證據之情形，而未於言詞辯論終結
    前聲明異議者，視為有前項之同意，刑事訴訟法第159條之5
    定有明文。查本案檢察官所舉之各項證據，被告2人於本院
    審理中均表示沒有意見，且迄於言詞辯論終結前，亦未就本
    院所調查之證據資料主張有刑事訴訟法第159條第1項不得為
    證據之情形，本院審酌該證據作成之情況，認均無不適當情
    事，依刑事訴訟法第159條之5第2項之規定，均有證據能力
    ，合先敘明。
貳、實體方面
一、被告乙○○部分：
    上揭犯罪事實，業據被告乙○○於警詢、偵查及本院審理時
    均坦承不諱，核與證人即被害人丙○○，證人甲○○、蘇麗
    英證述之情節相符，並有贓物認領保管單1紙、刑案現場照
    片3張在卷可稽，足認被告乙○○之任意性自白與事實相符
    ，被告乙○○部分，事證明確，其犯行洵堪認定。
二、被告丁○○部分：
    訊據被告丁○○固不否認被告乙○○有以上開機車，附載其
    前往前開資源回收場，欲賣掉上開鐵板之事實，惟矢口否認
    有公訴人所指之加重竊盜犯行，辯稱：伊與乙○○及他太太
    甲○○、許明舜一起在許明舜家喝酒，許明舜叫伊去買酒，
    伊買酒回來後，就看到那塊鐵板放在被告乙○○的機車上，
    伊沒有問鐵板是誰的，許明舜說他胃不舒服，要伊與乙○○
    一起去資源回收場，幫許明舜把鐵從機車上搬下來，伊就答
    應幫忙，伊認為鐵板是舊的，應該是沒有人要的，也不知道
    那是別人的，乙○○就載伊去資源回收場，資源回收場的老
    闆娘在罵伊說為何伊再拿鐵來賣，伊就先走了，後來發生的
    事，伊就不曉得了云云。經查：
（一）上開事實，業據證人即共同被告乙○○於本院審理時具結
      證稱：鐵板是放在香蕉樹底下，許明舜提議說鐵板舊了，
      可以搬去賣，賣的錢可以買東西來吃，伊和許明舜一起把
      鐵板搬上車，因為很重，是用翻的翻上機車，丁○○沒有
      搬，丁○○幫伊扶機車，許明舜幫忙推鐵板，搬完之後，
      因為伊不知道賣鐵的地方，丁○○知道賣鐵的地方，伊跟
      丁○○說伊要賣鐵，但不知道回收場在何處，伊請他帶伊
      去，所以由伊騎機車載丁○○去資源回收場，丁○○有一
      起到資源回收場，回收場老闆娘蘇麗英罵伊跟丁○○，罵
      伊等鐵板從哪裡來，罵完後丁○○就離開資源回收場等語
      明確（見本院易字卷第70至76頁），核與證人甲○○於檢
      察官偵訊時結證：95年12月4日下午5時許，許明舜、乙○○、丁○○及伊都有在臺東市○○路○段145巷2號旁空地
      ，許明舜、丁○○、乙○○一起搬鐵板到伊的機車上，說
      要拿去回收場賣，賣得的錢大家買東西吃喝，由乙○○與
      丁○○一起去回收場，搬鐵板時丁○○知道鐵板要拿去變
      賣，當時不知道鐵板的主人是誰，也沒經過鐵板的主人同
      意等情大致相符（見偵卷第25頁），是可知，被告丁○○
      確有與乙○○、許明舜共同搬運上開鐵板之事實。
（二）被告丁○○雖以前詞為辯，惟丁○○於警詢時先稱：伊沒
      有去竊取上開鐵板，是許明舜將該鐵板放在乙○○的機車
      上，由乙○○載到威聯資源回收場，當時伊在場，所以知
      道是許明舜與乙○○一起竊取的，伊與許明舜、乙○○一
      起喝酒，是許明舜說要去拿的，因為許明舜說沒錢買酒，
      所以說他家旁邊有鐵板可以拿去賣，許明舜當時胃痛，要
      伊跟乙○○一起載鐵板去資源回收場賣，當時回收場問鐵
      板是何處拿的，乙○○說是草叢拿的，回收場的人說要報
      警，當時伊聽到要報警，就跟乙○○說你自己處理，伊就
      走了，伊不知道鐵板是何人所有，之前有聽許明舜說是臺
      北人的等語（見警卷第5、6頁）。嗣於本院簡易庭訊問時
      則稱：伊與乙○○、乙○○的太太甲○○在許明舜家一起
      喝酒，喝完酒後伊去買保力達，回來後伊看到那塊鐵板已
      經在機車上，伊問許明舜，許明舜說是他的，並要伊與乙○○一起把鐵板載到資源回收場去賣，伊一起去資源回收
      場後，就請別人來載伊回去，沒有在那邊看他們賣掉等語
      （見本院簡字卷第14頁）；又於本院準備程序時稱：伊與
      乙○○及他太太甲○○、許明舜一起在許明舜家喝酒，許
      明舜叫伊去買酒，伊買酒回來後，就看到那塊鐵板放在被
      告乙○○的機車上，伊沒有問鐵板是誰的，許明舜說他胃
      不舒服，要伊與乙○○一起去資源回收場，幫許明舜把鐵
      從機車上搬下來，伊就答應幫忙，乙○○就載伊去資源回
      收場，資源回收場的老闆娘在罵伊說為何伊再拿鐵來賣，
      伊就先走了，後來發生的事，伊就不曉得了等語（見本院
      易字卷第19頁），於本院審理時再稱：伊離開（去買酒）
      時，鐵板已經搬運放在機車上了，伊有看到乙○○與許明
      舜搬運，機車是立著的，許明舜在搬鐵板時沒有肚子不舒
      服，伊拿酒回來時，許明舜說他肚子不舒服，要伊跟乙○○一起騎甲○○的機車去資源回收場，伊認為鐵板是舊的
      ，沒有人要的，應該沒差等語（見本院易字卷第78頁）。
      經核被告丁○○上開供述內容可知，丁○○對於乙○○、
      許明舜在搬運上開鐵板時，其是否在場乙節，前後多次更
      易供詞，何者堪信，已非無疑。且證人乙○○、甲○○亦
      均一致證稱丁○○當時在場，有一起搬運及協助扶機車等
      情，益證被告丁○○供述不一，實為掩飾迴避之詞。又丁○○雖稱上開鐵板很舊了，沒人要，應該沒差云云，但其
      於警詢中自陳：有聽過許明舜說該鐵板是臺北人的等語，
      而證人乙○○亦證稱：許明舜於案發當時並未說鐵板是何
      人的等語，顯見被告丁○○並無誤認該鐵板是許明舜所有
      之可能；丁○○雖於本院簡易庭訊問時供稱：伊有問許明
      舜，許明舜說是他的云云，惟此與其警詢之供述內容難相
      符合，復與證人乙○○之證詞兩不相侔，而當時在場之證
      人甲○○亦證稱：其等3人搬運鐵板時，並不知道鐵板的
      主人是誰的等語明確，顯見被告丁○○所稱：許明舜說是
      他的云云，與事實不符。又被告丁○○由乙○○載同前往
      上開資源回收場欲賣鐵板時，丁○○因資源回收場老闆娘
      蘇麗英罵其鐵板從何而來而欲報警之際，丁○○即先行離
      開等節，為丁○○、乙○○供述一致在卷，核與證人蘇麗
      英所證情節相符，則倘被告丁○○認為該鐵板是許明舜所
      有，何有畏懼蘇麗英報警處理之理，可見其明確知道該鐵
      板實非許明舜所有。又依卷內照片所示（見警卷第13頁）
      ，上開鐵板雖有生鏽現象，但確屬完整，且其等既知該鐵
      板尚可賣掉充為酒錢，可見亦認知該鐵板仍具經濟價值，
      與一般廢棄物非可等視，是以被告丁○○辯稱：鐵板已舊
      ，沒人要的，應該沒差云云，實屬無理。
（三）綜上所述，被告丁○○上開所辯，顯屬事後卸責之詞，咸
      無可採。此外，本件並有贓物認領保管單、刑案現場照片
      3張在卷可佐。此部分事實之事證亦臻明確，被告丁○○
      之加重竊盜犯行已堪認定，應予依法論科。
三、按刑法分則或刑法特別法中規定之結夥二人或三人以上之犯
    罪，應以在場共同實施或在場參與分擔實施犯罪之人為限，
    不包括同謀共同正犯在內。司法院大法官會議釋字第109號
    解釋「以自己共同犯罪之意思，事先同謀，而由其中一部分
    之人實施犯罪之行為者，均為共同正犯」之意旨，雖明示將
    「同謀共同正犯」與「實施共同正犯」併包括於刑法總則第
    28條之「正犯」之中，但此與規定於刑法則或刑法特別法中
    之結夥犯罪，其態樣並非一致（最高法院76年度台上字第72
    10號判例參照）。被告2人就上開竊盜之事實，均有到場參
    與，合於刑法第321條第1項第4款結夥三人以上之要件。核
    被告乙○○、丁○○2人所為，均係犯同法第321條第1項第4
    款之結夥三人以上竊盜罪。被告2人與許明舜就上開犯行，
    有犯意聯絡及行為之分擔，均為共同正犯。起訴書原認被告
    2人係共同犯普通竊盜犯行，然公訴檢察官於本院審理時當
    庭就被告2人之犯行，以言詞聲明更正為刑法第321條第1項
    第4款之加重竊盜罪（見本院易字卷第18頁），本院自無庸
    變更起訴法條。又被告乙○○有犯罪事實欄所載之論罪科刑
    情形，有臺灣高等法院被告全國前案紀錄表附卷足憑，其於
    執行完畢5年以內故意再犯本件有期徒刑以上之罪，應論以
    累犯，並加重其刑。另按刑法第59條規定，犯罪之情狀可憫
    恕，認科以最低度刑仍嫌過重者，得酌量減輕其刑，同法第
    57條規定，科刑時應以行為人之責任為基礎，並審酌一切情
    狀，尤應注意下列事項（共10款），為科刑重輕之標準，兩
    條適用上固有區別，惟所謂「犯罪之情狀」與「一切情形」
    云云，並非有截然不同之領域，於裁判上酌減其刑時，應就
    犯罪一切情狀（包括第57條所列舉之10款事項），予以全盤
    考量，審酌其犯罪有情輕法重之事由（即判例所稱有特殊之
    原因與環境等等，在客觀上足以引起一般同情，以及宣告法
    定低度刑，是否猶嫌過重），以為判斷。故適用第59條酌量
    減輕其刑時，並不排除第57條所列舉10款事由之審酌，惟其
    程度應達於有情輕法重之情事，始可予以酌減（最高法院70
    年度第6次刑事庭會議決議參照）。經查，被告乙○○領有
    中華民國身心障礙手冊（輕度精神病；惟被告行為時，並未
    陷於精神障礙或其他心智缺陷，致不能辨識或顯著降低辨識
    行為違法或依其辨識而行為之能力），有該手冊影本1份附
    卷為憑，且無固定職業，被告丁○○則為自耕農，其等所為
    上開犯行，乃因與友人相聚喝酒，因許明舜提議賣掉上開鐵
    板充為酒錢，有以致之，核其性質，實屬偶發之竊盜犯行，
    且上該鐵板為被害人丙○○自94年間即放置於上開地點，參
    以依卷內照片所示，該鐵板雖屬完整，但已生鏽老舊，其價
    值應非昂貴，因此，被害人之損害尚屬輕微，審酌前開各端
    ，被告2人為本件竊盜犯行，與一般不事生產、遊手好閒之
    徒，為求不勞而獲，以結夥3人方式竊盜之情形顯然不同，
    且次數僅有一次，所生之危害不高，參諸上開最高法院決議
    意旨，其犯罪情狀衡諸一般常情，容有情輕法重之處，本院
    認為倘逕科處法定最低本刑6月以上有期徒刑，顯有量刑失
    衡之虞，自均應依刑法第59條規定酌減其刑，並就被告乙○○部分，依法先加後減之。爰審酌被告2人不思正道取財，
    貪慾小利，所涉情節輕重、犯罪手段，兼衡被告乙○○犯罪
    後坦承犯行，被告丁○○則飾詞否認，其等之生活狀況、智
    識程度等一切情狀，分別量處如主文所示之刑，並均諭知易
    科罰金之折算標準。又96年7月4日公布之中華民國96年罪犯
    減刑條例自96年7月16日施行，本件犯罪事實發生在96年4
    月24日以前，合於減刑規定，乃就被告2人均諭知減其宣告
    刑期2分之1，並均諭知易科罰金之折算標準。
據上論斷，應依刑事訴訟法第452條、第299條第1項前段，刑法
第28條、第321條第1項第4款、第41條第1項前段、第47條第1項
、第59條，中華民國九十六年罪犯減刑條例第2條第1項第3款、
第7條，判決如主文。
本案經檢察官戊○○到庭執行職務
中    華    民    國    97    年    5    月    22    日
                  刑事第二庭  審判長法  官  李水源
                                    法  官  康文毅
                                    法  官  盧亨龍
以上正本證明與原本無異。
如不服本判決應於收受本判決後10日內向本院提出上訴書狀；上
訴書狀應敘述具體理由。未敘述上訴理由者，應於上訴期間屆滿
後20日內向本院補提理由書狀（均須按他造當事人之人數附繕本
）。「切勿逕送上級法院」。
告訴人或被害人對於本判決如有不服，請書具不服之理由狀，請
求檢察官上訴者，其上訴期間之計算係以檢察官收受判決正本之
日期為準。
                                    書記官  石佳琪
中    華    民    國    97    年    5     月    23    日
附錄本案論罪科刑法條
刑法第321條（加重竊盜罪）
犯竊盜罪而有左列情形之一者，處 6 月以上、 5 年以下有期徒
刑：
一  於夜間侵入住宅或有人居住之建築物、船艦或隱匿其內而犯
    之者。
二  毀越門扇、牆垣或其他安全設備而犯之者。
三  攜帶兇器而犯之者。
四  結夥三人以上而犯之者。
五  乘火災、水災或其他災害之際而犯之者。
六  在車站或埠頭而犯之者。
前項之未遂犯罰之。


司法院資訊處製作；財團法人民間司法改革基金會備份。
